【裁判字號】    98,消債更,277
【裁判日期】    980821
【裁判案由】    聲請更生程序
【裁判全文】
臺灣高雄地方法院民事裁定           98年度消債更字第277號
    聲  請  人  甲○○
    代  理  人  徐豐益律師
上列當事人因消費者債務清理條例事件聲請更生，本院裁定如下
：
    主  文
聲請駁回。
聲請費用由聲請人負擔。
    理  由
一、聲請意旨略以：聲請人積欠如附表所示之債務，於消費者債
    務清理條例施行後，向最大債權金融機構永豐商業銀行請求
    協商，然因協商條件無共識而協商不成立；聲請人經營寵物
    店每月淨利約僅營業額之1/3 ，而每月平均營業額為
    16,000 元 至80,000元，因房貸30,000元、相關稅捐、保險
    費、水電費、合計每月需48,518元、另需扶養子女2 人連學
    費合計21,714元、父親看護費10,000元；聲請人確有不能清
    償債務或不能清償之虞；且聲請人所負無擔保或無優先權之
    債務總額並未逾1, 200萬元，復未經法院裁定開始清算程序
    或宣告破產，爰依法聲請更生等語。
二、按債務人不能清償債務或有不能清償之虞，且無擔保或無優
    先權之債務總額未逾新臺幣1,200 萬元者，於法院裁定開始
    清算程序或宣告破產前，得向法院聲請更生，消費者債務清
    理條例第3 條、第42條第1 項分別定有明文。又聲請更生或
    清算不合程式或不備其他要件者，法院應以裁定駁回之，但
    其情形可以補正者，法院應定期間先命補正，復為同條例第
    8 條所明定。
三、經查：
  (一)聲請人主張其有如附表所示之債務，依消費者債務清理條例
    規定，向最大債權金融機構永豐商業銀行申請協商，經以聲
    請人所提每月清償5,000 元期限32年之協商條件銀行無法接
    受為由致協商不成立等情，業據聲請人提出債權人清冊、財
    團法人金融聯合徵信中心當事人查詢個人資料（信用報告）
    回覆書、95、96年度綜合所得稅各類所得資料清單、財產歸
    屬資料清單、前置協商退件通知書等件為證，經核並無不符
    ，堪信為真實。
  (二)查聲請人以其經營麥克寵物店每月平均營業額為16,000元至
    80,000元，淨利約僅營業額之1/3 ，惟依聲請人提出之財政
    部高雄市國稅局左營稽徵所97年12月10日財高國稅左營業字
    第0970013000號函所示，聲請人之寵物店查定銷售額係自97
    年10月起由原查定118,182 元減為90,909元 (卷第104 頁)
    ，是本院認聲請人寵物店之營業額應以每月100,000 元計算
    較為合理，參以寵物飼育業之同業毛利率為25% ，亦有財政
    部高雄市國稅局左營稽徵所98年7 月30日財高國稅左營業字
    第0980008705號函及所附同業利潤標準可佐，固可認聲請人
    主張其營業淨利為1/3 係合理之詞；然聲請人所提出經營之
    麥可寵物世界店相同處所，另有一麥可雪納瑞培育工作室係
    尚未辦理營業登記之工作室，亦有上開函文為憑，而聲請人
    自行提出之出貨單中有部分係以麥可雪納瑞培育工作室名義
    為之，亦有聲請人提出之立豐寵物用品有限公司出貨單可佐
    ，足認聲請人在同處所係以不同名義經營2 相關事業，而其
    中麥可雪納瑞培育工作室既尚未辦理營業登記，自無相關查
    定銷售額可為營業額之參酌，本院審酌認至少應加計1/2 為
    合理，是聲請人之營業額應以每月150,000 元計算較為合理
    ，而以1/3 計算淨利結果，聲請人每月所得應至少以50,000
    元計算為合理。
  (三)聲請人雖主張其每月支出包括扶養父母、個人生活費等必要
    費用、房貸共需48,518元；惟聲請人並未提出全部基本生活
    開銷憑證，而聲請人既已欠債難還，有關個人日常生活所需
    費用，自應樽節開支，不得超越一般通常之人應有之享受，
    否則顯有失公允，本院參酌認以內政部公告之98年度高雄市
    每人每月最低生活標準11,309元，在此範圍內始屬個人必要
    支出，超過部分不能認為屬必要支出，始屬公允，是聲請人
    個人每月支出之基本生活費用即應以上開之11,309元計算較
    為合理。聲請人另主張扶養2 女連同學費用每月需支出共
    21,714元，惟依聲請人所提出之就學資料所示及聲請人自行
    陳報，聲請人2 女均應已畢業而無學費支出之必要，而聲請
    人既已負鉅額債務，其女均已將近成年且已畢業，聲請人又
    未釋明其女有何無自謀生活能力之情事存在，自應認聲請人
    之女均可自謀生活而無再受聲請人扶養之必要。聲請人另主
    張需扶養其父每月支出10,000元部分，固屬必要，惟聲請人
    之父另有扶養義務人2 人，自應共同負擔始為合理，雖聲請
    人以其餘兄姊需負扶養其母之義務，惟聲請人之母97年僅利
    息所得即有46,185元，應非不能維持生活，是聲請人之父自
    應由聲請人與兄姊等人共同負擔較為公允，則聲請人應負擔
    3,334 元。聲請人另以每月需繳房貸30,000元，因而無法清
    償債務，然房屋貸款係屬聲請人之債務，因債務人之財產為
    全體債權人之總擔保，並無優先清償此特定債務使其他債務
    劣後清償之理，即不得列為聲請人每月必要支出項目，是房
    貸不能認為必要生活支出。因而聲請人合計每月必要支出應
    以14,643元為合理；其餘均不能認屬必要生活支出。
  (四)聲請人每月收入平均為50,000元既如上述，於扣除必要支出
    14,643元後，每月尚有35,357元可供清償債務，以聲請人積
    欠如附表所示之總債務金額4,851,986 元，不計利息需約
    137 月可清償完畢，而聲請人現年約45歲，又具有專業能力
    ，應認縱然加計利息，亦非不能清償債務甚明。況聲請人之
    房地僅公告現值合計有1,788,672 元，如予以扣除後，債務
    總額僅餘3,063,314 元，約87個月即可清償完畢，更非不能
    清償債務。
四、綜上所述，本件聲請人依現有收入，扣除生活支出後，並無
    無法清償債務之情，聲請人主張有無法清償之虞而聲請更生
    ，自屬無據，應屬聲請更生之要件不備且欠缺保護必要性，
    又無從補正，依首揭條文之意旨，自應駁回其更生之聲請。
五、依消費者債務清理條例第11條第1 項、第15條，民事訴訟法
    第95條、第78條，裁定如主文。
中    華    民    國    98    年    8     月    21    日
                  民事第四庭    法  官  林玉心
上為正本係照原本作成。
如對本裁定抗告，須於裁定送達後10日內向本院提出抗告狀。
中    華    民    國    98    年    8     月    21    日
                                書記官  林國龍
附表：
┌──┬────────────┬────────┬────────────┐
│編號│債權人                  │金額（新臺幣）  │  種        類          │
├──┼────────────┼────────┼────────────┤
│一  │永豐銀行                │  2,947,000元   │房貸                    │
├──┼────────────┼────────┼────────────┤
│二  │富邦銀行                │    313,806元   │信用卡                  │
├──┼────────────┼────────┼────────────┤
│三  │花旗銀行                │    208,583元   │信用卡                  │
├──┼────────────┼────────┼────────────┤
│四  │荷蘭銀行                │    256,960元   │信用卡                  │
├──┼────────────┼────────┼────────────┤
│五  │渣打銀行                │     52,320元   │信用卡                  │
├──┼────────────┼────────┼────────────┤
│六  │新光銀行                │    136,890元   │信用卡                  │
├──┼────────────┼────────┼────────────┤
│七  │陽信銀行                │    159,248元   │信用卡                  │
├──┼────────────┼────────┼────────────┤
│八  │匯豐銀行                │     59,000元   │現金卡                  │
├──┼────────────┼────────┼────────────┤
│九  │玉山銀行                │    184,689 元  │信用卡                  │
├──┼────────────┼────────┼────────────┤
│十  │萬泰銀行                │    191,618元   │信用卡                  │
├──┼────────────┼────────┼────────────┤
│十一│寶華銀行                │    103,000 元  │現金卡                  │
├──┼────────────┼────────┼────────────┤
│十二│中國信託銀行            │     61,000元   │現金卡                  │
├──┼────────────┼────────┼────────────┤
│十三│永豐信用卡公司          │    177,872 元  │現金卡                  │
├──┴────────────┴────────┴────────────┤
│ 合計                              4,851,986元                            │
│                                                                          │
└─────────────────────────────────────┘


司法院資訊處製作；財團法人民間司法改革基金會備份。
